臺灣臺北地方法院民事裁定　　　　　　　100年度抗字第248號
抗　告　人　林宗成
　　　　　　王櫻雪
相　對　人　胡敏中
上列當事人間聲請本票裁定事件，抗告人對於中華民國100年8月
22日本院100 年度司票字第8277號裁定提起抗告，本院裁定如下
：
    主  文
抗告駁回。
抗告程序費用新台幣壹仟元由抗告人負擔。
    理  由
一、相對人於原審聲請意旨略以：伊執有抗告人於民國91年8 月
    13日共同簽發之本票1 紙（下稱系爭本票），金額為新臺幣
    39萬9000元，付款地與到期日未載，利息未約定，並免除作
    成拒絕證書。詎於91年8 月13日經提示未獲付款，為此提出
    系爭本票，聲請裁定就上開金額及依法定年息百分之6 計算
    之利息准許強制執行等語。原審就系爭本票所載前揭金額及
    自91年8月13日起至清償日止，按年息百分之6計算之利息，
    以100 年度司票字第8277號裁定（下稱原裁定）准許強制執
    行。
二、抗告意旨略以：系爭本票既未記載到期日，依票據法第22條
    第1項之規定即視為見票即付，且消滅時效期間應自91年8月
    13日發票日起算3年，是相對人最遲應在94年8月13日行使系
    爭本票之票據權利，相對人卻從未向伊等提示系爭本票，並
    在100 年間始向本院聲請本票裁定，於形式上即足以認定相
    對人之請求權已罹3 年時效而消滅，為此依法提起抗告，請
    求廢棄原裁定。
三、按執票人向本票發票人行使追索權時，得聲請法院裁定後強
    制執行，票據法第123 條定有明文。又本票執票人，依票據
    法第123 條規定，聲請法院裁定許可對發票人強制執行，係
    屬非訟事件，此項聲請之裁定，及抗告法院之裁定，僅依非
    訟事件程序，以審查強制執行許可與否，並無確定實體上法
    律關係存否之效力，如發票人就票據債務之存否有爭執時，
    應由發票人提起確認之訴，以資解決，殊不容於裁定程序中
    為此爭執（最高法院57年台抗字第76號、56年台抗字第 714
    號判例參照）。再按系爭本票雖有免除作成拒絕證書之記載
    ，執票人仍應於所定期限內為付款之提示，但對於執票人主
    張未為提示者，應負舉證之責，票據法第124 條、第95條定
    有明文，是本票內記載免除做成拒絕證書者，票據債務人若
    抗辯執票人未經提示付款，應負舉證之責。另本票發票人所
    提之時效抗辯，既屬實體法律關係存否之抗辯，抗告法院於
    該非訟程序中自不得審酌，且非訟事件之裁定，得不經言詞
    辯論，抗告人提出時效抗辯，相對人或亦有時效中斷事由而
    不及主張，有礙其防禦之實施，故抗告法院不得審酌其時效
    抗辯，系爭本票上必要記載事項如已具備，其付款期限並已
    屆至者，則法院裁定准予強制執行，即無不當，抗告法院應
    裁定駁回抗告（臺灣高等法院暨所屬法院99年法律座談會民
    事類提案第14號之研討結果、臺灣高等法院96年度非抗字第
    51 號、98年度抗字第1670號、99年度非抗字第6號、臺灣高
    等法院臺南分院98年度非抗字第15號裁定參照）。
四、經查，相對人主張之事實，業據提出系爭本票為證，且原審
    就系爭本票為形式上之審查，認其已具備本票各項記載事項
    ，合於票據法第120 條規定，屬有效之本票，乃裁定准許強
    制執行，並無不合。雖抗告人辯以相對人未曾提示系爭本票
    ，自系爭本票之形式可知已罹3 年消滅時效期間等情；惟系
    爭本票已載明免除作成拒絕證書，依上揭最高法院84年度台
    抗字第22號裁定意旨，相對人聲請裁定准予強制執行時，並
    無須提出已為付款提示之證據，而抗告人既抗辯相對人未為
    提示，依票據法第124 條準用同法第95條但書規定，自應由
    抗告人負舉證之責，抗告人對此有利於己之抗辯，卻未舉證
    以實其說，自不足採。至抗告人辯稱系爭本票可由形式上判
    斷已罹3 年消滅時效期間乙節，據前揭臺灣高等法院暨所屬
    法院99年法律座談會民事類提案第14號審查意見，抗告人所
    提之時效抗辯，乃屬實體法上之爭執，要非本件非訟程序所
    得審究，應由抗告人另提起確認訴訟以資解決。從而，抗告
    意旨指摘原裁定不當，求予廢棄，為無理由，應予駁回。
五、據上論結，本件抗告為無理由，爰依非訟事件法第46條、第
    21條第2項、第24條第1項，民事訴訟法第495 條之1第1項、
    第449條第1項、第85條第2項，裁定如主文。
中    華    民    國    100    年    10   月    26    日
                  民事第八庭  審判長法  官  許純芳
                                    法  官  楊晉佳
                                    法  官  羅郁婷
以上正本係照原本作成。
本裁定不得再抗告。
中    華    民    國   100    年    10    月    26    日
                                    書記官  楊婷雅